臺灣臺中地方法院刑事判決
110年度交簡上字第302號
上  訴  人  蘇心安
即  被  告          

選任辯護人  謝宜成律師（法扶律師）
上列上訴人即被告因公共危險案件，不服本院臺中簡易庭民國11
0年10月31日110年度中交簡字第2007號第一審簡易判決（聲請簡
易判決處刑案號：臺灣臺中地方檢察署110年度偵字第29264號號
），提起上訴，本院管轄第二審之合議庭判決如下：
    主  文
上訴駁回。
    犯罪事實
一、蘇心安自民國110年8月20日中午12時許起，在臺中市北屯區
    大誠街某間土地公廟內飲用啤酒，至同日下午2時許，其吐
    氣所含酒精濃度已達每公升0.25毫克以上，竟基於酒後駕車
    之犯意，騎乘車牌號碼000-000號普通重型機車上路。嗣於
    同日下午4時39分許，行駛至臺中市○○區○○路0段000號臺中
    文心路郵局前時，因行車搖晃為警攔查，發現其散發酒味，
    遂於同日下午4時44分許，對其施以吐氣酒精濃度測試，測
    得其吐氣所含酒精濃度達每公升0.26毫克，始悉上情。
二、案經臺中市政府警察局第五分局報告臺灣臺中地方檢察署檢
    察官偵查後聲請簡易判決處刑。
　　理  由
一、證據能力部分：
(一)關於本案認定犯罪事實所引用之卷內上訴人即被告（下稱被
    告）蘇心安以外之人於審判外之陳述，檢察官、被告及辯護
    人於辯論終結前均未對該等證據之證據能力聲明異議，本院
    復審酌前揭陳述作成時之情況，並無違法取證之瑕疵，亦認
    以之作為證據為適當，是本案有關被告以外之人於審判外之
    言詞或書面陳述等供述證據，自均得為證據。
(二)關於本案認定犯罪事實所引用之卷內非供述證據，並無證據
    證明係實施刑事訴訟程序之公務員違背法定程序所取得，且
    經本院於審理中提示並告以要旨而為調查時，檢察官、被告
    及辯護人均未表示該等非供述證據不具證據能力，自應認均
    具有證據能力。
二、上揭犯罪事實，業據被告於警詢、偵訊、本院第二審審理中
    均坦承不諱（偵卷第37至40、85至87頁、本院交簡上卷第57
    頁），並經證人即本案攔查員警曾家政於偵訊時證述明確（
    偵卷第至101至102頁），且有員警職務報告書、台中市政府
    警察局當事人酒精測定紀錄表、臺中市政府警察局舉發違反
    道路交通管理事件通知單等在卷可稽（偵卷第35、49、57頁
    ），足認被告前開任意性之自白與事實相符，堪以採信。綜
    上，本案事證明確，被告犯行足以認定，應予依法論罪科刑
    。
三、按行為後法律有變更者，適用行為時之法律，但行為後之法
    律有利於行為人者，適用最有利於行為人之法律，刑法第2
    條第1項定有明文。經查，本案被告應適用之刑法第185條之
    3第1項規定，在本案行為後，於111年1月30日修正施行（11
    1年1月24日修正、111年1月28日公布），修正前原規定：「
    駕駛動力交通工具而有下列情形之一者，處2年以下有期徒
    刑，得併科20萬元以下罰金：…。」，修正後則規定：「駕
    駛動力交通工具而有下列情形之一者，處3年以下有期徒刑
    ，得併科30萬元以下罰金：…。」，經比較新舊法，因新法
    提高法定刑上限，自以本案行為時即修正前之刑法第185條
    之3第1項規定較有利於被告，是本案應適用修正前刑法第18
    5條之3第1項規定（原審判決雖未及為新舊法比較，然因本
    案新舊法比較結果，與原審判決所適用法條並無不同，自不
    構成撤銷改判之理由，附此敘明）。核被告所為，係犯修正
    前刑法第185條之3第1項第1款之駕駛動力交通工具而吐氣所
    含酒精濃度達每公升0.25毫克以上罪。
四、被告上訴意旨略以：我於本案行為前之5年以內未曾因故意
    犯罪受有期徒刑以上刑之宣告，符合刑法第74條第1項第2款
    規定之得宣告緩刑要件，而我患有憂鬱症、思覺失調症等疾
    病，必須長期治療，顯不適於受刑之執行，加上我要扶養中
    風、行動不便的母親，家庭經濟亦困難，故請法院審酌「法
    院加強緩刑宣告實施要點」以及本案犯罪情節等情，對本案
    為緩刑之宣告；又若法院認本案不宜宣告緩刑，請考量我始
    終坦承本案犯行之犯後態度、我是身心障礙人士以及我的經
    濟狀況不佳、國小學歷等一切情狀，對本案從輕量刑，讓我
    能以易服勞役方式執行刑罰等語。
五、按關於刑之量定及緩刑之宣告，係實體法上賦予法院得為自
    由裁量之事項，倘其未有逾越法律所規定之範圍，或濫用其
    權限，即不得任意指摘為違法（最高法院75年度台上字第70
    33號判決意旨參照）。又刑罰之量定，屬法院自由裁量之職
    權行使，雖應審酌刑法第57條所列各款事由及一切情狀而非
    漫無限制，但在同一犯罪事實與情節，如別無其他加重或減
    輕之原因，下級審法院量定之刑，亦無過重或失輕之不當情
    形，則上級審法院對下級審法院之職權行使，原則上應予尊
    重（最高法院85年度台上字第2446號判決意旨參照）。經查
    ：
(一)原審依卷附之卷證資料認定被告罪證明確，並以被告之責任
    為基礎，審酌：被告曾於103年8月間，因酒後駕車之公共危
    險案件，經法院判處有期徒刑2月確定，於104年6月5日易服
    社會勞動執行完畢，猶不知警惕在心，明知酒後駕車對一般
    往來之公眾及駕駛人自身皆具有高度危險性，竟漠視自己安
    危，且置大眾行車之公共安全於不顧，於飲用啤酒後，未待
    酒精消退，竟心存僥倖，騎乘普通重型機車上路，所為實有
    不該，以及本案被告為警測得之吐氣酒精濃度值達每公升0.
    26毫克，坦承犯行之犯後態度，本次犯罪並未對他人之生命
    、身體及財產法益造成具體實害，暨被告職業為工、國小畢
    業之智識程度、家庭經濟狀況貧寒等一切情狀，量處被告有
    期徒刑3月，並諭知易科罰金之折算標準為新臺幣1千元折算
    1日，顯已斟酌原審判決時之刑法第57條所列各款事由及一
    切情狀而未逾法定刑度，且已就上訴意旨所指被告之犯後態
    度、智識程度、家庭經濟狀況等部分加以審酌，是原審量刑
    既未濫用裁量權限，復無明顯過重或失輕之情形，自難認有
    何違法或不當之處，揆諸前揭最高法院判決意旨，本院合議
    庭自應予尊重。
(二)又法院對符合刑法第74條規定之被告，依其犯罪情節及犯後
    之態度，足信無再犯之虞，且有「身罹疾病必須長期醫療，
    顯不適於受刑之執行」、「如受刑之執行，將使其家庭生活
    陷於困境」等各種情形之一者，宜認為以暫不執行為適當，
    並予宣告緩刑；斟酌被告性格、素行、生活經歷、犯罪情狀
    及犯後之態度，足認有再犯之虞或難收緩刑之效者，以不宣
    告緩刑為宜，法院加強緩刑宣告實施要點第2條第1項、第7
    條第3款可資參照。準此，縱依「法院加強緩刑宣告實施要
    點」此一司法院為加強妥適運用緩刑制度所制定之內部參考
    規定，仍須依個案情節足認被告無再犯之虞，始宜參酌被告
    有無該要點第2條第1項所定「身罹疾病必須長期醫療，顯不
    適於受刑之執行」、「如受刑之執行，將使其家庭生活陷於
    困境」等各種情形之一而裁量是否宣告緩刑，是被告於本案
    行為前，既曾因與本案罪質相同之酒後不能安全駕駛致交通
    危險罪案件，經本院於103年11月14日以103年度中交簡字第
    3209號判處有期徒刑2月確定，送執行後，於104年6月5日易
    服社會勞動執行完畢，有臺灣高等法院被告前案紀錄表附卷
    可參，則被告在政府長期透過學校教育、媒體傳播等途徑加
    以強力宣導下，明知酒後駕車具有相當之社會危害性，竟於
    曾因酒後駕車案件經本院論罪科刑確定，且執行檢察官准其
    以易服社會勞動方式執行該案刑罰後，再次心存僥倖，捨棄
    等待體內酒精完全代謝、指定駕駛、酒後代駕或搭乘計程車
    、公眾交通工具等替代方案，而在注意力、反應力均因飲用
    酒類以致減弱之狀況下，執意騎乘普通重型機車上路，堪信
    其有再犯酒後不能安全駕駛致交通危險罪之虞，故本院綜合
    審酌被告之素行、為中度身心障礙者之身體健康狀況、被告
    自陳之生活及家庭經濟狀況等一切情狀，認本案尚不宜為緩
    刑之宣告。
(三)綜上所述，被告上訴指摘原審判決量刑過重，請求從輕量刑
    、為緩刑之宣告，均無理由，應予駁回。至原審就本案被告
    犯行所宣告之刑（即有期徒刑3月），已屬刑法第41條第1、
    2項規定得易科罰金或得易服社會勞動之刑度（上訴意旨請
    求以「易服勞役」方式替代執行，容有誤會），而其實際執
    行時可否以上開方式替代，則為執行檢察官之權限，故被告
    執此請求從輕量刑，亦屬無據，附此敘明。
據上論斷，應依刑事訴訟法第455條之1第1項、第3項、第368條
、第364條，判決如主文。
本案經檢察官郭明嵐聲請簡易判決處刑，檢察官羅秀蓮到庭執行
職務。
中　　華　　民　　國　　111 　年　　2 　　月　　17　　日
                  刑事第三庭  審判長法　官　劉麗瑛
                                    法  官  吳孟潔
                                    法  官  蔡宗儒
以上正本證明與原本無異。
不得上訴。
                                    書記官  潘瑜甄 
中　　華　　民　　國　　111 　年　　2 　　月　　17　　日